【裁判字號】    98,聲再,15
【裁判日期】    980320
【裁判案由】    遷讓房屋
【裁判全文】
臺灣高等法院民事裁定                  98年度聲再字第15號
聲  請  人  乙○○
聲請人因與相對人甲○○間遷讓房屋事件，對於中華民國97年11
月26日本院97年度再易字第108號確定裁定，聲請再審，本院裁
定如下：
    主      文
聲請駁回。
聲請訴訟費用由聲請人負擔。
    事實及理由
一、按確定判決有民事訴訟法第496條第1項之情形者，得提起再
    審之訴；該條項第9款所定「為判決基礎之證物係偽造或變
    造」之情形，須以「宣告有罪之判決或處罰鍰之裁定已確定
    ，或因證據不足以外之理由，而不能為有罪之確定判決或罰
    鍰之確定裁定者」為限，方得提起再審之訴，民事訴訟法第
    496條第2項定有明文。又上開規定，於對確定裁定聲請再審
    程序者，準用之，同法第507條亦有明文。
二、本件聲請意旨略以：聲請人於臺灣桃園地方法院（下稱桃園
    地院）95年度訴字第1533號、本院96年度上易字第713號遷
    讓房屋事件受敗訴判決確定 (下稱原確定判決)後，提起再
    審之訴，經本院97年度再易字第51號判決駁回；復對於該再
    審之訴判決提起再審之訴，復經本院97年度再易字第65號判
    決駁回，伊再對於上開判決提起再審之訴，嗣經本院97年度
    再易字第108號裁定駁回（下稱原確定裁定）。原確定判決
    雖認定聲請人無權占有系爭房地，惟桃園地院96年度簡上字
    第490號刑事判決認定聲請人就系爭房地係有權占有，可知
    相對人於刑事竊占罪案件中之告訴主張及檢察官起訴理由所
    提證物均係偽造或變造者，從而，原確定裁定採為裁判基礎
    之證物即係偽造或變造，而有民事訴訟法第496條第1項第9
    款之再審事由。爰請求廢棄原確定裁定，並駁回再審被告之
    訴等語。惟查，原確定裁定係以聲請人以原確定判決有民事
    訴訟法第497條發現漏未斟酌該無罪刑事確定判決及系爭房
    地之標售公告之同一再審事由，對於本院97年再易字第65號
    確定判決提起再審之訴，違反民事訴訟法第498之1規定為其
    論據，裁定駁回聲請人所提出再審之訴（見本院卷第54頁正
    背面），核無為裁定基礎之證物係偽造或變造之情形存在。
    矧聲請人並未提出符合首揭說明之確定判決或確定裁定，以
    證明原確定裁定援為裁判基礎之證物係偽造或變更，徒指原
    確定裁定有民事訴訟法第496條第1項第9款之再審事由，為
    無理由。聲請意旨以原確定裁定採為裁判基礎之證物係偽造
    或變造為由，請求將原確定裁定廢棄，為無理由，應予駁回
    。
三、據上論結，本件再審之聲請為無理由，爰裁定如主文。
中    華    民    國    98    年    3     月    20    日
                    民事第十一庭
                        審判長法  官  鄭雅萍
                              法  官  蘇芹英
                              法  官  徐福晉
正本係照原本作成。
不得抗告。
中    華    民    國    98    年    3     月    24    日
                              書記官  黃瑞芬


司法院資訊處製作；財團法人民間司法改革基金會備份。
